臺中高等行政法院裁定
　　　　　　　　　　　　　　　　 94年度訴更一字第00018號
　　　　　　　　　　　　　　　.
原　　　告　甲○○
　　　　　　乙○○
共　　　同
訴訟代理人　蕭文濱　律師
被　　　告　臺中縣政府
代　表　人　丙○○
訴訟代理人　丁○○
上列當事人間因徵收補償事件，原告不服內政部中華民國91年11
月25日台內訴字第0910007324號訴願決定，提起行政訴訟，本院
判決後，經最高行政法院發回更審，本院裁定如下︰
    主　文
原告之訴駁回。
本審及發回前上訴審之訴訟費用除確定部分外均由原告負擔。
    理　由
一、按行政訴訟法第4條第1項規定，人民因中央或地方機關之違
    法行政處分，認為損害其權利或法律上之利益，經依訴願法
    提起訴願而不服其決定者，得向高等行政法院提起撤銷訴訟
    。而此所謂行政處分，依訴願法第3條第1項規定係指中央或
    地方機關就公法上具體事件所為之決定或其他公權力措施而
    對外直接發生法律效果之單方行政行為而言。又按「原告之
    訴，有起訴不備其他要件者，行政法院應以裁定駁回之。」
    行政訴訟法第107條第1項第10款定有明文。
二、本件原告甲○○及乙○○分別為坐落於台中縣梧棲鎮○○段
    262、263及238、237-1之地號土地上建築改良物所有權人，
    因台中縣梧棲鎮公所（下稱梧棲鎮公所）辦理臺中港特定區
    ○○號道路工程需用上開土地，經報奉臺灣省政府民國78年
    3月20日府地四字第31811號函核准徵收，被告分別以78年4
    月11日78府地權字第65269號及81年11月28日81府地權字第
    265735號公告徵收土地及建築改良物，並發放補償費在案。
    嗣梧棲鎮公所發現上開土地於土地徵收公告時並無建築改良
    物，系爭建築改良物均係在徵收後始增加，乃以90年12月5
    日90梧鎮工字第16360號函請被告通知原告繳還已領之補償
    費。被告遂以90年12月12日90府地權字第355158號函通知原
    告於文到三日內繳回溢領之補償費（原告甲○○為新台幣
    1,474,136元，乙○○為404,240元），原告逾期未繳回，被
    告另以91年5月9日府地權字第09112051500號函催請原告於
    文到三日內將溢領款繳回。原告不服，對前揭二函提起訴願
    ，遭決定駁回及不受理，原告仍不服，遂提起本件行政訴訟
    。經本院判決後，原告不服，提起上訴，經最高行政法院就
    被告90年12月12日90府地權字第355158號函部分廢棄發回本
    院更審。
三、經查，本件原告所有系爭地上物，係於被告公告徵收土地及
    建築改良物後所增加，並未經核准徵收，嗣經梧棲鎮公所發
    現後函報被告機關處理，被告乃以90年12月12日90府地權字
    第355158號函（見訴願卷第83、84頁）通知原告返還，該函
    主旨：「有關台中港特定區○○號道路（梧棲鎮）工程用地
    徵收案內台端所有梧棲鎮○○段梧棲鎮○○段（原告甲○○
    為261-1及262地號，乙○○為232-1及237-2地號）土地，經
    梧棲鎮公所函報上開地號土地上地上物於公告徵收當時並無
    建築改良物，均係在徵收後增加，有違土地法第232條之規
    定，台端溢領補償費（原告甲○○為新台幣1,474,136元整
    ，乙○○為404,240元整），請於文到三日內繳回本府設於
    台灣土地銀行大甲分行15428-1帳號內，請查照。」該函係
    通知原告返還溢領之金額。又被告通知原告返還溢領補償費
    ，係基於公法上之不當得利請求權所為，是該函性質上並非
    原告因依法令或本於法令之行政處分而負有公法上之金錢給
    付義務所為，非屬行政執行法第十一條所指之公法上金錢給
    付義務。被告既係以公法上不當得利法律關係請求，應準用
    民法有關不當得利之規定，其請求權之行使、返還之範圍等
    均須依民法第180條至第183條之規定，被告並無單方裁量之
    決定權。准此，被告行使不當得利請求權，係基於與原告相
    同地位，故被告所發之內容，通知原告限期返還溢領補償金
    ，無非係通知原告履行債務，尚非行政機關本於法令所為之
    形成或下命之行政處分。從而，該函既非行政處分，原告自
    不得對之提起訴願，訴願決定機關雖非以此理由予以不受理
    ，而為駁回之決定，惟結果並無不同，原告復提起本件行政
    訴訟，於法不合，應予駁回。本件既從程序上予以駁回，則
    兩造關於實體上主張及攻擊防禦方法，毋庸加以審究，併此
    敘明。
四、依行政訴訟法第107條第1項第10款、第104條、民事訴訟法
    第95條、第78條，裁定如主文。
中　　華　　民　　國　　94　　年　　7　　月　　27 　　日
                第三庭審判長法  官　沈　應　南
                            法  官　許　武　峰
                            法  官　林　秋　華
以上正本證明與原本無異。
如不服本裁定，應於裁定送達後10日內以書狀敘明理由，經本院
向最高行政法院提起抗告（須依對造人數附具繕本）；並應預繳
送達用雙掛號郵票390元（34元及5元郵票各10份)。
中　　華　　民　　國　　94　　年　　7　　月　　27 　　日
                            書記官　王　百　全
